臺灣板橋地方法院刑事判決　　　　　　 96年度簡上字第187號
公　訴　人　臺灣板橋地方法院檢察署檢察官
上　訴　人
即　被　告　甲○○
　　　　　　　　　　（現另案羈押於臺灣臺北看守所）
上列上訴人因詐欺等案件，不服本院95年度簡字第7560號，中華
民國95年12月29日第一審判決（聲請簡易判決處刑案號：95年度
偵緝字第1065號），提起上訴，本院管轄之第二審合議庭判決如
下︰
    主  文
上訴駁回。
    事實及理由
一、本案經本院審理結果，認第一審以被告甲○○所為係犯刑法
    第339 條第1 項之詐欺取財罪及動產擔保交易法第38條之動
    產擔保交易債務人意圖為自己不法利益而將標的物遷移罪，
    並依修正前刑法第55條牽連犯之規定，從一重依詐欺取財罪
    判處有期徒刑三月，如易科罰金，以銀元三百元折算一日，
    其認事用法均無違誤，量刑亦屬妥當，應予維持，並引用如
    附件所示第一審判決書記載之事實、證據及理由。
二、本件上訴人即被告上訴意旨略以：伊因積欠真實姓名不詳、
    綽號「阿兄」之友人金錢，證件並質押在「阿兄」處，適「
    阿兄」欲以分期付款方式購買自小客車，惟因平日「阿兄」
    以販賣毒品為業之故，不方便出面購車，乃要求伊幫忙出面
    購車，伊遂出面購車，並在各項文件上簽名，然伊自始至終
    均未取走或使用該台自小客車，並未詐欺或將該車遷移云云
    。
三、經查：
(一)被告於偵查中先稱託伊購車之友人姓李、名字不詳（參見95
    年度偵緝字第1065號偵查卷第37頁），於本院準備程序時，
    則稱該名友人之綽號為「阿兄」（參見本院96年3 月30日準
    備程序筆錄第4 頁），後於本院審判程序時，又稱該名友人
    之綽號為「扣仔」（臺語發音，參見本院96年4 月25日審判
    筆錄第4 頁）；又伊於偵查中先稱積欠該名友人一、二萬元
    （參見上開偵查卷第37頁），後又改稱積欠三、四萬元（參
    見上開偵查卷第75頁）；再其於偵查及本院準備程序中均稱
    係該名友人叫伊證件借他（參見上開偵查卷第75頁，及上開
    本院準備程序第2 頁），於本院審判程序中又改口稱伊證件
    係因為欠錢而押在該名友人處等語（參見上開本院審判筆錄
    第4 頁）；是由被告對該名友人之綽號、積欠金額及提供證
    件之原因等所述前後不一觀之，其上開關於購車過程所辯，
    可信度自令人存疑。況證人即當時負責系爭車輛買賣之業務
    代表侯咸瑞（原名侯芳元）於偵查中亦已具結證稱：「（檢
    察官問：車子你交給誰？）我交給甲○○，我當天交給他的
    ，我車子辦理好，是在貸款後，過戶後交給他的，我在中和
    三菱汽車營業所交給他的。」等語（參見上開偵查卷第46頁
    ），亦可徵被告此部分所辯，尚非足採。
(二)退步言之，縱使被告上開所辯為真，然該名友人既然尚有資
    力可借錢或提供毒品予被告，又以販售毒品為業者，可見頗
    有資力，又何需以分期付款方式購車？縱使購車，被告亦自
    承其當時無業，貸款會有問題，則該名友人又為何還要以被
    告之名義出面購車，並在分期標的書上虛偽填載被告之職業
    及收入？可徵該名友人之動機十分可疑，是否確有按期還款
    之意思，不無疑問，被告購車當時為已滿二十五歲之人，對
    此自知之甚詳。詎其明知當時並未在「弘欣汽車」擔任技師
    ，亦未每月收入四萬元以上，而係處於無業及無資力之狀態
    ，在分期標的書上（參見95年度他字第263 號偵查卷第3 頁
    ）所載其在弘欣汽車擔任技師月收入四萬元以上等情均係不
    實資料，竟仍出面以該不實資料辦理分期付款購車，使告訴
    人奇異資融股份有限公司因而陷於錯誤，而交付該車，是不
    論被告實際上是否取走使用該車，其具有詐欺之故意，亦甚
    灼然，並因此使告訴人陷於錯誤而交付該車。另被告既於附
    條件買賣契約書、動產擔保交易附條件買賣設定登記申請書
    之買受人、債務人欄內親自簽名，即已知悉自己為動產擔保
    交易之債務人，依約即不得將該車遷移，竟仍自行或任由該
    名友人將車子遷移約定之存放地點，復除繳交頭期款外，自
    第一期起即未繳交分期款項，顯亦具有不法利益之意圖，是
    其違反動產擔保交易法第38條之罪，亦堪認定。
(三)綜上所述，被告上開所辯，均非足採，本案事證明確，被告
    犯行堪以認定。另被告雖請求傳喚該名託伊出面購車之友人
    出面對質，然查被告始終未能提供該名友人之真實姓名年籍
    等相關資料供本院調查，甚且對該名友人之綽號所述亦前後
    不一，業如前述，該名友人究否確實存在，亦值存疑，是本
    院實無從予以傳喚，併此敘明。
四、核被告所為，係犯刑法第339 條第1 項之詐欺取財罪及動產
    擔保交易法第38條之動產擔保交易債務人意圖為自己不法利
    益而將標的物遷移罪，其所犯上開二罪間有手段、目的之牽
    連關係，應依修正前刑法第55條牽連犯之規定，從一重依詐
    欺取財罪處斷。又被告行為後，前於94年2 月2 日修正公布
    之刑法，已自95年7 月1 日起施行，另刑法施行法亦於95年
    6 月14日增訂該法第1 條之1 規定，並自95年7 月1 日施行
    。原審經綜合比較修正前後之刑法等相關規定後，認修正前
    之規定較有利於被告，而依刑事訴訟法第449 條第1 項前段
    、第3 項，動產擔保交易法第38條、刑法第11條前段、第2
    條第1 項前段、第339 條第1 項、修正前刑法第41條第1 項
    前段，刑法施行法第1 條之1 第1 項、第2 項前段（原判決
    誤載為罰金罰鍰提高標準條例第1 條前段），修正前罰金罰
    鍰提高標準條例第2 條，予以論罪科刑，其認事用法並無違
    誤。至量刑部分，原審審酌被告犯罪之動機、目的、手段、
    所詐取財物之價值、暨被告犯後否認犯行，迄未與被害人和
    解賠償損失等情，量處有期徒刑三月，如易科罰金，以銀元
    三百元折算一日，量刑亦屬妥適，應予維持。上訴意旨所執
    之前開理由，尚無足採，業如前述，是其上訴為無理由，應
    予駁回。
據上論斷，應依刑事訴訟第455 條之1 第1 項、第3 項、第368
條、第373 條，判決如主文。
本案經檢察官吳宗光到庭執行職務。
中　　華　　民　　國　　96　　年　　5 　　月　　11　　日
                  刑事第十七庭  審判長法　官 李幼妃
                                      法　官 鄭燕璘
                                      法　官 張紹省
以上正本證明與原本無異。
本件不得上訴。
                                      書記官 周雅玲
中　　華　　民　　國　　96　　年　　5 　　月　　23　　日
附錄本案論罪科刑法條全文：
動產擔保交易法第38條
動產擔保交易之債務人，意圖不法之利益，將標的物遷移、出賣
、出質、移轉、抵押或為其他處分，致生損害於債權人者，處三
年以下有期徒刑、拘役或科或併科六千元以下之罰金。
中華民國刑法第339條
意圖為自己或第三人不法之所有，以詐術使人將本人或第三人之
物交付者，處五年以下有期徒刑、拘役或科或併科一千元以下罰
金。
以前項方法得財產上不法之利益或使第三人得之者，亦同。
前二項之未遂犯罰之。
